Inventaris van het archief van de familie Feuilletau de Bruyn, 1845-1974
Nationaal Archief, Den Haag
Collectie 205 Feuilletau De Bruyn
Feuilletau de Bruyn
1845-1974
C25055
0.50 meter; 37 inventarisnummers.
Normale, geschreven, getypte en gedrukte documenten, geen bijzondere handschriften.
Nationaal Archief, Den Haag
Willem Karel Hendrik Feuilleteau de Bruyn, 1886-1972
familie Feuilletau de Bruyn
Willem Karel Hendrik Feuilletau de Bruyn diende na zijn opleiding aan de Koninklijke Militaire Academie in Breda vanaf 1907 in Nederlands-Indië, waar hij o.m. op Borneo en Nieuw-Guinea gestationeerd was. Van 1931 tot 1935 was hij lid van de Volksraad van Nederlands-Indië. In mei 1935 werd Feuilletau de Bruyn gepensioneerd als kolonel van het KNIL, waarna hij repatrieerde en zich in Den Haag vestigde. Het archief bevat archivalia van verschillende leden van het geslacht Feuilleteau de Bruyn, persoonlijke papieren en briefwisselingen, en artikelen, memoranda en nota's betreffende de Nederlandsch-Indonesische kwestie.
Archiefvorming
Geschiedenis van de archiefvormer
Willem Karel Hendrik Feuilletau de Bruyn werd op 11 juli 1886 geboren te Palembang. Zowel zijn vader, een hoofdofficier van het Indische Leger, als zijn moeder waren in Indië geboren. Na zijn opleiding aan de Koninklijke Militaire Academie in Breda, diende Feuilletau de Bruyn vanaf 1907 in Nederlands-Indië, waar hij o.m. op Borneo en Nieuw-Guinea gestationeerd was.
Van 1919 tot 1922 verbleef hij met ziekteverlof in Europa, gedurende welke periode hij na een studie in de natuurwetenschappen te Lausanne promoveerde tot "docteur en sciences" op een proefschrift over de geologie van Nieuw-Guinea (1921). Vanaf 1926 studeerde hij opnieuw te Lausanne, nu in de handelswetenschappen, de sociologie en de ekonomie.
Van 1931 tot 1935 was hij lid van de Volksraad van Nederlands-Indië, in het laatste jaar tevens lid van het College van Gedelegeerden, als gekozen vertegenwoordiger van de Vaderlandsche Club. In de Volksraad viel hij op door zijn uitgebreide kennis, geschraagd door een ijzersterk geheugen: gouverneur-generaal De Jonge noemt hem in zijn Herinneringen (blz. 180) kernachtig een "wandelende encyclopaedie".
In mei 1935 werd Feuilletau de Bruyn gepensioneerd als kolonel van het KNIL, waarna hij repatrieerde en zich in Den Haag vestigde. Gedurende de Tweede Wereldoorlog werd hij door de Duitsers geïnterneerd. Na de bevrijding heeft hij zich krachtig gekeerd tegen het Indonesië-beleid van de rooms-rode koalitie, die hij met talrijke brochures, nota's en adressen bestookte. Hij was een der kopstukken in het Nationaal Comité Handhaving Rijkseenheid.
In 1948 was Feuilletau de Bruyn lijstaanvoerder van de te 's-Gravenhage opgerichte Onafhankelijk Nationale Groep, die bij de Tweede Kamerverkiezingen van juli 1948, ondanks sympathiebetuigingen van figuren als generaal Winkelman en staatsraad Meyer Ranneft, de kiesdeler niet haalde. Behalve in de kieskring Den Haag, waar de voornamelijk uit Indische specialisten, dissidente liberalen en Nationaal Réveil-aanhangers bestaande O.N.G. bijna één derde van zijn stemmental rekruteerde, kwam zijn groepering nergens boven de 1 procent.
Na 1950 was Feuilletau de Bruyn o.m. hoofdredakteur van het weekblad De Vrije Pers. Hij overleed in Den Haag op 13 mei 1972.
Geschiedenis van het archiefbeheer
In januari 1970 droeg Willem Karel Hendrik Feuilletau de Bruyn zijn persoonlijke papieren over, onder voorwaarde, dat raadpleging van de stukken van na 1945 alleen na toestemming van de Rijksarchivaris van de Tweede Afdeling mag geschieden.
De verwerving van het archief
Het archief is door schenking verworven.
Inhoud en structuur van het archief
2.21
Aanwijzingen voor de gebruiker
Openbaarheidsbeperkingen
Volledig openbaar.
Materiële beperkingen
Aanvraaginstructie
Openbare archiefstukken kunnen online worden aangevraagd en gereserveerd. U kunt dit ook via de terminals in de studiezaal van het Nationaal Archief doen. Om te kunnen reserveren dient u de volgende stappen te volgen:
U maakt een profiel aan op www.gahetna.nl, en logt vervolgens in
Via de archiefinventaris (alleen de beschrijvingen met rode nummers) selecteert u het gewenste archiefstuk door op de knop 'Reserveren' te klikken
In het volgende scherm geeft u aan op welke dag u het archiefstuk wilt inzien
Indien u zich bevindt in de studiezaal en een tafelnummer heeft ontvangen kunt u dit nummer vermelden. Als u geen tafelnummer heeft kunt u tafelnummer 777 laten staan
Vervolgens bevestigt u uw reservering door deze te versturen.
Verwant materiaal
Beschikbaarheid van kopieën
Beschrijving van de series en archiefbestanddelen
- ALGEMEEN, A.
  - Plakboekje, houdende bescheiden, afkomstig van Willem Karel Hendrik Feuilletau de Bruyn (1815-1857) en van Gaston Feuilletau de Bruyn (1848-1902):, 1853-1902; 1; 1 deel
    - aantekeningen van Willem Karel Hendrik Feuilletau de Bruyn over zijn werkzaamheden als adjudant des Konings op het Loo, 1853-1856.
    - ingekomen brieven bij Willem Karel Hendrik Feuilletau de Bruyn, 1853-1857.
    - ingekomen brieven bij Gaston Feuilletau de Bruyn, 1853.
    - ingekomen facturen bij Gaston Feuilletau de Bruyn. 1893-1894.
    - foto's van het graf van Gaston Feuilletau de Bruyn. 1902.
- WILLEM KAREL HENDRIK FEUILLETAU DE BRUYN (1815-1857), B.
  - Staat van militaire dienst met afschrift van een voordracht tot verkrijging van de Militaire Willemsorde., 1849, 1857; 2; 2 stukken
- GASTON FEUILLETAU DE BRUYN (1848-1902) EN MARIE ANNE BERTHA DE KLERCK (1862-1927), C.
  - Stukken betreffende de militaire loopbaan van Gaston Feuilletau de Bruyn., 1856-1903; 3; 1 omslag
  - Stukken betreffende aanstellingen en bezoldigingen van Marie Anne Bertha de Klerck als hulponderwijzeres in Nederlands-Indië., 1881-1923; 4; 1 omslag
  - Ingekomen facturen betreffende huishoudelijke uitgaven., 1892-1894; 5; 1 omslag
  - Stukken betreffende zijn deelneming in de nalatenschap van zijn tantes Jeannette Feuilletau de Bruyn (1811-1893) en Rolline Feuilletau de Bruyn, 1798-1900; 6; 1 omslag
  - Stukken betreffende hun nalatenschap, met testamenten en eigendomsbewijzen., 1873-1926; 7; 1 omslag
- WILLEM KAREL HENDRIK FEUILLETAU DE BRUYN (geboren 1886), D.
  - "Nota betreffende de economische verdediging van Nederlands-Indië", door dr W.K.H. Feuilletau de Bruyn, lid van de Volks-raad. Gestencild, z.j. (c. 1934); 8; 1 deel
  - Vertrouwelijk memorandum over een onderhoud met minister-president W. Schermerhorn op 13 oktober 1945 inzake het Indonesiëbeleid. Anoniem. Gestencild., 9; 1 stuk
  - Notulen van politieke besprekingen tussen de Commissie Generaal en de delegatie van de Republiek Indonesië. Getypt., Oktober-november 1946; 10; 1 omslag
  - Korte beschouwingen van Feuilletau de Bruyn over de Indonesische kwestie. Gedrukt, gestencild., 1946, 1949 en z.j; 11; 1 omslag
  - Adressen van Feuilletau de Bruyn, Meyer Ranneft en anderen aan de Ministerraad, de Staten-Generaal en de Verenigde Naties inzake de Indonesische kwestie. Gedrukt, gestencild, getypt., 1946-1949; 12; 1 omslag
  - Briefwisseling met: H. Baudet, J. de Courcy, H. Fraser, J. van Hulzen, ..Hyma, L. de Jong, H.A. Korthals, O. Reuchlin, H.J. de Vries en n.n. Met bijlagen., 1946-1961; 13; 1 omslag
  - Briefwisseling van Feuilletau de Bruyn en Meyer Ranneft met de Parlementaire Enquêtecommissie. Met bijlagen. Gedrukt, gestencild, getypt., 1947-1956; 14; 1 omslag
  - "Het geheim van de lijn van le juste milieu", anonieme artikelenserie over de politiek van Engeland ten aanzien van Nederlands-Indië. Gestencild., Z.j. (c. 1949); 15; 1 omslag
  - Exemplaren van het weekblad De Vrije Pers. Met aantekeningen van Feuilletau de Bruyn. Gedrukt., 1954-1958; 16; 1 omslag
  - "De ontwaarding van het parlementaire recht van Enquête", artikelenserie door Feuilletau de Bruyn in het weekblad De Vrije Pers. Met concepten. Gedrukt, getypt., 1956-1957; 17; 1 omslag
- ALBERT ANTOINE GASTON FEUILLETAU DE BRUYN (1888-1962) EN ELISABETH GERARDINA VAN LEEUWEN (1887-1980), E.
  - Stukken betreffende hun huwelijk., 1911-1912; 18; 1 omslag
  - Briefwisseling met zijn ouders., 1896; 19; 1 omslag
  - Ingekomen kwitanties., 1910-1948; 20; 1 omslag
  - Stukken betreffende genealogische onderzoekingen naar zijn voorgeslacht., 1939-1956; 21; 1 omslag
  - Stukken betreffende verzoeken om ongedaanmaking van zijn ontslag uit ambtelijke dienst in 1945., 1946-1953; 22; 1 omslag
  - Stukken betreffende interventies ten gunste van de studie van zijn zoon en protesten tegen aan deze toegekende examenuitslagen., 1946-1952; 23; 1 omslag
  - Correspondentie over de nalatenschap en het graf van zijn zuster Maria Anetta Adriana Feuilletau de Bruyn (1884-1957)., 1958-1974; 24; 1 omslag
  - Afschriften van hun testamenten, met memorie van successie van de nalatenschap van Albert Antoine Gaston Feuilletau de Bruyn., 1962; 25; 1 omslag
  - Getuigschriften van de schoolopleiding van Elisabeth Gerardina van Leeuwen en akten betreffende haar aanstelling en ontslag als apothekersassistente., 1900-1911; 26; 1 omslag
- GASTON JOHAN FEUILLETAU DE BRUYN (1924-1971), F.
  - Getuigschriften van de Hogere Burgerschool, het Gymnasium, met kandidaats- en doctoraalbullen medicijnen., 1943-1960; 27; 1 omslag
  - Stukken betreffende sollicitaties naar diverse betrekkingen., 1961-1970; 28; 1 omslag
  - Stukken betreffende zijn dienstverband bij het wetenschappelijk en technisch documentatie- en informatiecentrum van het ministerie van Defensie., 1966; 29; 1 omslag
- JOHANNES VAN LEEUWEN (1857-1930), G.
  - Geboortebewijs, met akten betreffende het huwelijk van zijn ouders., 1847-1857; 30; 1 omslag
  - Stukken betreffende zijn benoeming tot ridder in de orde van de Nederlandse Leeuw en zijn overlijden., 1913-1930; 31; 1 omslag
  - Stukken betreffende zijn loopbaan als rijkshoofdingenieur van de Spoorwegen., 1881-1922; 32; 1 omslag
  - Diploma's van de Rijks Hogere Burgerschool in Monnickendam en van de Poly-technische School in Delft., 1875, 1880; 33; 1 omslag
  - Mutuele testamenten van Johannes van Leeuwen en zijn echtgenote Hester Adriana Gerardina Duyster., 1886; 34; 1 omslag
  - Schooltekeningen, vervaardigd op de H.B.S. te Monnickendam., Z.j. (ca. 1874); 35; 1 omslag
- VARIA, H.
  - Certificaten van aandeel in de Bank der Verenigde Staten van America in Philadelphia, de Pester-Ungarische Commercial-Bank en de Nationale Bank van Italië., 1845-1895; 36; 1 omslag
    Niet raadpleegbaar